【裁判字號】    97,家抗,25
【裁判日期】    970721
【裁判案由】    聲明異議
【裁判全文】
臺灣臺中地方法院民事裁定  97年度家抗字第25號
抗  告  人  甲○○
相  對  人  乙○○
上列抗告人因與相對人間聲明異議事件，對於民國97年6月6日本
院97年度家聲字第76號裁定提起抗告，本院裁定如下：
    主    文
抗告駁回。
抗告費用由抗告人負擔。
    理    由
一、本事件經本院審酌全案卷證，認原審裁定之結果，經核於法
    要無不合，應予維持，並引用原裁定記載之事實及理由。
二、抗告意旨雖略以：被繼承人官良學於民國94年至96年間陸續
    向相對人借款，金額未確定，尚在民事訴訟審理中。又抗告
    人所償還信用卡債新台幣（下同）68萬元、車貸445,724元
    、喪葬費50餘萬元及法院提存金32萬元，均屬被繼承人本身
    之債務，並非抗告人之債務云云。
三、按為限定之繼承者，應於繼承開始時起，三個月內，開具遺
    產清冊呈報法院。前項三個月期限，法院因繼承人之聲請，
    認為必要時，得延展之。繼承人依前條規定呈報法院時，法
    院應依公示催告程序公告，命被繼承人之債權人於一定期限
    內報明其債權。前項一定期限，不得在三個月以下，96年12
    月14日修正施行前之民法第1156條、第1157條定有明文。另
    繼承人在前條所定之一定期限內，不得對於被繼承人之任何
    債權人償還債務，民法第1158條亦定有明文。抗告人既於96
    年9月6日具狀向本院聲明限定繼承，依上揭規定，自應待本
    院裁定命公示催告，並依公示催告所定之期限屆滿後，始得
    依相關法律規定向被繼承人之債權人償還債務。若對債權人
    之債權存否有爭執，自得另行提起確認債權不存在或異議之
    訴以求救濟，而不得逕行否認其債權而向其他債權人為清償
    ，抗告人以相對人之債權金額未確定云云置辯，自無可取。
    此外，不論抗告人處分被繼承人之遺產所清償者為被繼承人
    或抗告人之債務，皆不影響抗告人處分被繼承人遺產行為之
    成立。抗告人既於96年8月29日知悉被繼承人積欠相對人債
    務，於同年9月6日向本院聲明限定繼承後，未依限定繼承之
    法定程序，旋於同年9月19日（原審誤為同年月20日）將被
    繼承人之遺產出售予第三人鄭朝榮，用以清償被繼承人之其
    他債權人，原審以抗告人意圖詐害被繼承人之債權人之權利
    而為處分遺產之行為，認抗告人不得對於被繼承人官良學之
    遺產享有限定繼承之利益，尚無不當。抗告所執前詞，指摘
    原裁定不當，求予廢棄，為無理由，應予駁回。
四、據上論結，本件抗告為無理由，依非訟事件法第21條第2項
    、第46條、民事訴訟法第495條之1第1項、第449條第1項、
    第95條、第78條，裁定如主文。
中    華    民    國    97    年    7     月    21    日
                   家事法庭     審判長法官  楊熾光
                                      法官  陳卿和
                                      法官  陳宗賢
以上為正本係照原本作成。
如提起再抗告者，應於裁定送達後10日內依非訟事件法第45條第
3項「僅得以適用法規顯有錯誤為理由，並經原法院許可者為限
」之規定，向本院提出再抗告狀（須按他造人數附具繕本），且
須敘明理由。
中    華    民    國    97    年    7     月    21    日
                                    書記官  林素珍


司法院資訊處製作；財團法人民間司法改革基金會備份。
